【裁判字號】    97,聲,1126
【裁判日期】    970516
【裁判案由】    聲明異議
【裁判全文】
臺灣桃園地方法院刑事裁定              97年度聲字第1126號
異  議  人
即  受刑人  甲○○
上列異議人即受刑人因過失傷害案件，對於臺灣桃園地方法院檢
察署檢察官之指揮執行命令不服（97年度執字第718 號），提出
聲明異議，本院裁定如下：
    主  文
聲明異議駁回。
    理  由
一、聲明異議意旨略以：異議人即受刑人甲○○因過失傷害案件
    ，前經本院以96年度交簡上字第87號判決，判處：「甲○○
    服用酒類，不能安全駕駛動力交通工具而駕駛，處拘役59日
    ，如易科罰金，以銀元300元即新臺幣900元折算1 日；減為
    拘役29日，如易科罰金，以銀元300即新臺幣900元折算1 日
    。又從事業務之人，因業務上之過失傷害人，致重傷，處有
    期徒刑6月，如易科罰金，以銀元300元即新臺幣900元折算1
    日；減為有期徒刑3月，如易科罰金，以銀元300元即新臺幣
    900元折算1日。」然檢察官以受刑人尚未與被害人達成和解
    為由，不准易科罰金，但受刑人於本件車禍發生後深表遺憾
    與自責，亦願擔負賠償責任，惟其只為水稻育苗臨時工，收
    入不穩定，對被害人所提新臺幣1,000 萬元之和解條件，遠
    非其能力所及，復民事事件現經本院以96年度重訴字第 166
    號案件繫屬中，是雙方雖未能達成調解，然仍在協調中，並
    無不願賠償之事由。為此，爰聲明異議，請求撤銷原檢察官
    不准易科罰金之指揮執行命令，改諭知准予易科罰金之裁定
    。
二、按受刑人或其法定代理人或配偶以檢察官執行之指揮為不當
    者，得向諭知該裁判之法院聲明異議，刑事訴訟法第484 條
    定有明文。另按犯最重本刑5 年以下有期徒刑以下之刑之罪
    ，而受6 個月以下有期徒刑或拘役之宣告，因身體、教育、
    職業或家庭之關係或其他正當事由，執行顯有困難者，得以
    銀元1元以上銀元3元以下折算1 日，易科罰金，此為修正前
    刑法第41條第1 項所明定。至是否准予易科罰金之執行，由
    檢察官於指揮執行時，依（修正前）刑法第41條第1 項規定
    ，審酌受刑人具體情況定之，法院無庸就執行有無困難，及
    應否易科預為具體之認定，最高法院94年臺上字第2595號判
    決意旨可資參照。準此，有期徒刑或拘役得易科罰金之案件
    ，法院所諭知者，僅易科罰金折算之標準，而有關宣告有期
    徒刑、拘役應否准許易科罰金執行之換刑處分，依刑事訴訟
    法第457 條規定，由為裁判法院之檢察官指揮之。是以，檢
    察官是否准予易科罰金，除應考量受刑人之身體、教育、職
    業或家庭關係或其他正當事由，執行顯有困難外，尚須考量
    是否難收矯正之效及難以維持法秩序等因素，且所謂「難收
    矯正之效」及「難以維持法秩序」等，均屬不確定法律概念
    ，此乃係立法者賦予執行者能依具體個案，考量犯罪特性與
    情節及受刑人個人之特殊事由，據以審酌應否准予易科罰金
    ，非謂僅因犯罪情節輕微，而應一概予以准許。執此，修正
    前刑法第41條第1 項但書所列之不准易科罰金之事項，固屬
    檢察官之裁量或判斷餘地，惟刑事訴訟法484 條仍賦予法院
    有審查檢察官上述裁量或判斷餘地之權，且參酌該條使用「
    不當」之文字，以及釋字第245 號解釋意旨，法院除得為「
    合法性」之審查外，尚得為「適當性」之審查，但為免侵越
    檢察官之裁量權或判斷餘地，除有裁量逾越、濫用之違法裁
    量，或顯與事件無關之考量，或有違比例原則等裁量或判斷
    不當情事，法院應介入審查外，仍應儘量尊重檢察官裁量權
    之行使。
三、經查：
  (一)受刑人前於95年間因業務過失致重傷、酒醉駕車案件，經本
    院以96年度交簡上字第87號判決，分別判處有期徒刑6 月、
    拘役59日，並各減為有期徒刑3 月、拘役29日，如易科罰金
    ，依修正前刑法第41條第1項前段規定，均以銀元300元即新
    臺幣900元折算1日，此有臺灣高等法院被告前案紀錄表1 份
    在卷可考，復據本院調取該案刑事卷宗核閱無訛，應以認定
    。準此，因受刑人所犯刑法第284條第2 項後段、同法第185
    條之3之罪名，最重本刑5年以下有期徒刑，其減得刑後受 6
    個月以下有期徒刑及拘役之宣告，得否准予易科罰金，自應
    由檢察官考量受刑人之身體、教育、職業或家庭關係或其他
    正當事由，及是否難收矯正之效及難以維持法秩序等因素，
    以資判斷。
  (二)再者，檢察官以受刑人於本件車禍95年1月11日發生後2周內
    ，旋與李淑梅通謀而為虛偽之意思表示，將其所有坐落桃園
    縣平鎮市○○段857 地號土地之應有部分二分之一，以買賣
    名義移轉登記與李梅淑名下乙節，業經臺灣高等法院以96年
    度上字第352號判決確定，認渠等於95年1月24日以受刑人為
    出賣人、李淑梅為買受人，就受刑人所有前開土地所有權應
    有部分二分之一之買賣關係不存在，顯見受刑人毫無悔意，
    犯後態度惡劣，若再予易科罰金，難收矯正之效，且無異宣
    示犯罪者之犯後進行脫產亦不致受何不利益，被害人亦將無
    法獲得何實質賠償，而難以維持法秩序為由，故不准易科罰
    金等情，有執行檢察官審查意見、上揭民事事件歷審判決書
    、前開土地之土地建物查詢資料、異動索引查詢表及本院辦
    理刑事案件電話紀錄表各1 份附卷足憑，洵堪認定。是以，
    檢察官已依本案受刑人犯後有脫產之情，考量犯罪特性為業
    務過失致重傷害之情節，及受刑人之特殊事由，據以審酌否
    准易科罰金，依首揭說明，除有發生裁量瑕疵外，法院尚不
    得遽予介入審查。
  (三)復且，受刑人所犯本案罪行，就業務過失致重傷害罪部分，
    屬侵害個人身體法益案件，本應就被害人所受損害以資審究
    ，準此，檢察官執以受刑人於案發不久旋為脫產行為，嚴重
    影響被害人民事之實質獲償可能，參之受刑人於本案車禍發
    生後，除移轉登記與李淑梅之前開土地外，名下別無何財產
    、所得，此有稅務電子閘門財產所得調件明細表1 份附卷足
    參，檢察官因認有「難以維持法秩序」情形，並無違反不當
    連結禁止原則，抑或有何違法、不當裁量情事，自不得謂有
    裁量瑕疵之情形存在。至於，受刑人固以前詞為辯，然檢察
    官係執以受刑人於案發後之脫產行為，據以為不准易科罰金
    之審酌事由，非若受刑人所指係以有無與被害人達成和解為
    據，即令受刑人容有賠償受害人所害之意，但其脫產行為已
    足使原有刑事制裁因准予易科罰金而難以維持法秩序，如前
    所述，檢察官所為不准易科罰金之指揮執行命令，自無違反
    平等原則及比例原則，且屬法律授權檢察官所行使之合義務
    性裁量，並符外部界限及內部界限之拘束，自無不當。
四、綜上所述，臺灣桃園地方法院檢察署檢察官以97年度執字第
    718 號之指揮執行命令，考量受刑人之諸般情形，以受刑人
    不入監執行，難以維持法秩序為由，不准許受刑人易科罰金
    ，而將受刑人發監執行，核無不當。是受刑人本件聲明異議
    ，為無理由，應予駁回。
五、依刑事訴訟法第220條、第484條、第486條，裁定如主文。
中    華    民    國    97    年    5     月    16    日
                  刑事第六庭    法  官  黃翊哲
以上正本證明與原本無異。
如不服本裁定，應於裁定送達後5 日內，以書狀敘述理由（須附
繕本），向本院提出抗告。
                                書記官  劉霜潔
中    華    民    國    97    年    5     月    16    日


司法院資訊處製作；財團法人民間司法改革基金會備份。
